臺灣高等法院刑事判決　　　　　　　96年度重上更(三)字第19號
上　訴　人
即　被　告　甲○○
指定辯護人　本院公設辯護人陳德仁
上列上訴人因違反毒品危害防制條例案件，不服臺灣桃園地方法
院91年度訴字第1220號，中華民國91年12月12日第一審判決（起
訴案號：臺灣桃園地方法院檢察署91年度偵字第12055號），提
起上訴，本院判決後，經最高法院第三次發回更審，茲判決如下
：
    主  文
原判決撤銷。
甲○○連續販賣第一級毒品，處有期徒刑捌年。
扣案之第一級毒品海洛因壹包（淨重零點壹玖公克）沒收銷燬之
。毒品海洛因外包裝壹個（重零點貳捌公克）及扣案之0000
000000號NOKIA行動電話壹支，均沒收。販賣毒品所得財
物新臺幣壹仟元沒收；如全部或一部不能沒收時，以其財產抵償
之。
    事  實
一、甲○○綽號「阿水」，有侵占、違反麻醉藥品管理條例、槍
    砲彈藥刀械管制條例、竊盜、違反藥事法、妨害自由、違反
    動產擔保交易法、傷害等犯罪科刑紀錄。其於民國（ 下同）
    86年間，因妨害自由案件，經臺灣桃園地方法院判處有期徒
    刑六月；又於86年間，二次因違反動產擔保交易法案件，經
    臺灣桃園地方法院判處有期徒刑三月；又於86年間，因違反
    藥事法案件，經本院判處有期徒刑五月，最高法院駁回其上
    訴而確定，上開各案嗣經定其應執行刑為有期徒刑一年四月
    （不構成累犯）。猶不知悔改。
二、甲○○明知海洛因係毒品危害防制條例第2條第2 項第1款所
　　定之第一級毒品（下稱海洛因），未經許可不得非法持有、
  　販賣，竟基於意圖營利之概括犯意，以其所有之NOKIA 牌行
    動電話（門號0000000000號，由甲○○以友人李明修名義向
    台灣大哥大股份有限公司租賃使用）作為聯絡工具，先於91
    年5月25日晚上6時57分許至7時31分許，由石永安以其00000
    00000 號行動電話，撥打甲○○上開行動電話，聯絡購買毒
    品海洛因，雙方約在桃園縣八德市○○路○段接近萬客隆賣
    場、豐田汽車附近交易。甲○○以新臺幣（下同）1,000 元
    之價格販賣海洛因一 包（重約0.1公克）予石永安施用（石
    永安施用毒品部分另行追訴）。嗣又於91 年6月27日，石永
    安在桃園市○○路○段473巷6之2號住處為警查獲施用毒品海
    洛因後，供出係向甲○○購買，在警方授意下，復撥打甲○
    ○上開行動電話，談妥以2,000元購買一包約0.2公克之海洛
    因，於同日晚上10時許，在桃園市○○路與大興西路交岔路
    口交易。同日晚上10時15分許，甲○○承續前揭犯意，依約
    前來販賣海洛因予石永安，為埋伏之警員查獲，並當場在石
    永安處扣得甲○○甫交付之海洛因一包（淨重0.19公克，包
    裝重0.28公克），復在甲○○處查獲石永安甫交付之購買海
    洛因之價金2,000 元，此次交易石永安並無購買之真意因而
    屬未遂。警方並在甲○○所駕駛之車號AJ-6289號小客車內
    查獲甲○○所有，供販賣海洛因所用之NOKIA牌行動電話一
    支。
三、案經桃園縣警察局桃園分局報請臺灣桃園地方法院檢察署檢
　　察官偵查起訴。
    理  由
壹、程序部分
一、證人石永安於警詢之陳述，無證據能力
    按被告以外之人於審判外之言詞或書面陳述，除法律有規定
    者外，不得作為證據，刑事訴訟法第159條第1項定有明文。
    查證人石永安於91 年6月27日於警詢時所為之陳述（見偵查
    卷第4至6頁），乃被告以外之人於審判外之言詞陳述，並無
    獨立特殊之證據價值，且石永安曾於檢察官偵查及原審訊問
    時到庭具結陳述，其於原審訊問時之陳述與警詢復無不符之
    處，自與刑事訴訟法第159條之2及第159條之3之例外規定有
    間，且既已有偵查或審判中之證言，其證據價值自遠甚於警
    詢之陳述，並無使用之必要，被告指定辯護人亦爭執其警詢
    陳述之證據能力，為澈底保障被告之反對詰問權，證人石永
    安於警詢所為之陳述，應認無證據能力。
二、按92 年1月14日修正通過之刑事訴訟法施行前，已繫屬於各
    級法院之案件，其以後之訴訟程序，應依修正刑事訴訟法終
    結之。但修正刑事訴訟法施行前已依法定程序進行之訴訟程
    　序，其效力不受影響，刑事訴訟法施行法第7條之3定有明
    文。所謂已依法定程序進行之訴訟程序，其「效力不受影響
    」，依其立法意旨係指為避免程序之勞費，本諸舊程序用舊
    法，新程序始用新法之一般法則，各級法院於修正之刑事訴
　　訟法施行前，已依法踐行之訴訟程序（包含相關證據法則之
  　適用），其效力不受影響。故而，對於提起上訴之案件，於
    修正刑事訴訟法施行前，原審法院就可得為證據之證據，已
    依法定程序調查者，其效力亦不受影響而言（最高法院94年
　　度台上字第5742號判決可資參照）。經查，本案係於91 年9
  　月4 日經檢察官起訴繫屬於原審法院，嗣並經原審及本院先
    後判決，依前開法條規定，對於提起上訴之案件，於修正刑
    事訴訟法施行前，原審就歷次審理可得為證據之證據，已依
    法定程序調查者，其效力不受影響。本案證人石永安於原審
    91年9月23日、11月28日及本院前審（92年度上訴字第386號
    ）92年2月25日、3月6日、3月20日訊問，證人陳泰江於原審
    91年9月19日及本院前審（92年度上訴字第386號）92年3月2
    0日、3月25日訊問，證人吳連水於原審91 年9月19日及本院
    前審（92年度上訴字第386號）92年3月25日訊問時所為之證
    述，業經原審及本院分別於上揭刑事訴訟法修正條文施行前
    之91年11月28日及92年4月4日之審判期日，依刑事訴訟法第
    165條第1項及當時有效之修正前同法第173條第1項規定之法
    定程序，提示筆錄並告以要旨，同時訊問被告意見，以踐行
    法定調查證據程序（見原審卷第201 頁以下、本院上訴卷第
    132頁以下），揆諸前揭說明，上開供述證據之證據能力，
    尚不受前揭新修正刑事訴訟法第159條第1項、第158條之3、
    第273條第1項等規定之影響，合先敘明。
貳、實體部分
一、上訴人即被告甲○○經本院合法傳喚，無正當理由不到庭，
    惟其以前歷次審理時均矢口否認有何販賣第一級毒品海洛因
    之犯行，辯稱：伊從未販賣海洛英予石永安。扣案之海洛因
    並非伊交付予石永安，為警查獲當日，係石永安表示要清償
    以前債務2,000元，故前往拿取，並非販賣海洛因云云。
二、惟查：
  (一)被告販賣第一級毒品海洛因予證人石永安之事實，迭據證人
    石永安於檢察官訊問時證稱：伊向被告買毒品，1,000 元大
    約0.1 公克左右，海洛因都用透明小的夾鍊袋包裝... 有一
    次在萬客隆八德賣場豐田汽車附近交付，都是伊主動打電話
    給被告，91年4、5月間開始購買等語（見偵查卷第44頁、第
    45頁）；於原審91 年9月23日訊問時證稱：我與被告無過節
    ，不會冤枉他；我用固定的電話與他聯絡；用0000000000號
    行動電話與他聯絡，地點是他約定... 5 月份在萬客隆豐田
    汽車附近買1,000元0.1公克。這次我被查獲以後，我配合警
    方辦案，以釣魚方式把他釣出來，我告訴他，你那邊有沒有
    軟的，我要調二千等語明確（見原審卷第44；45頁）。而證
    人石永安與被告夙無嫌隙，亦為被告所不否認（見原審卷14
    2 頁反面），自無甘冒偽證罪責之風險，無端設詞構陷被告
    之理。
  (二)證人石永安被警查獲其施用毒品，供出毒品海洛因係向被告
    所買受，並依警方指示，再以電話聯絡向被告購買海洛因，
    警察於約定販賣之時地埋伏，被告果開車前來，並交付海洛
    因一包予石永安並收受價金2,000 元時，為警當場查獲，於
    被告手上扣得石永安交付之購買海洛因價金2,000 元（鈔號
    GS767881UJ、GP425311ZH），而在石永安手上扣得被告交付
    之海洛因一包。經將該白色粉末送請法務部調查局檢驗結果
    ，確係第一級毒品海洛因（淨重0.19公克、包裝重0.28公克
    ），復有該局91年7月17日調科壹字第080005478號鑑定通知
    書影本一紙在卷可稽（見原審卷第196 頁）。警方並在被告
    所駕駛之車號AJ-6289 號小客車內，查獲其供上揭販賣海洛
    因使用之NOKIA 牌行動電話一支（門號：0000000000號）扣
    案。復據證人即桃園分局中路派出所警員陳泰江於原審證稱
    ：「石永安的叔叔告訴我們石永安還有在施用毒品，我們去
    查訪他，看他是否有在施用毒品，他告訴我們他有在施用，
    我們問他毒品跟誰拿，他說很多人，我說至少要交一個上手
    給我們，所以石永安就打電話給甲○○，石永安是以000000
    0000號電話打給甲○○0000000000，他們談話內容說要向他
    調貨，二即2,000 元毒品之意，剛開始打電話時，甲○○說
    他人在台北，後來他們約在桃園永安路與大興西路口見面，
    但路口有四個角落，所以我們四個點都有埋伏，石永安與甲
    ○○交易時，我們就上前盤查，我們上前查時，毒品是在石
    永安手上，2,000 元是在甲○○手上」等語（見原審卷第32
    、33頁）；於更審前在本院證述：石永安先撥打行動電話向
    被告說要買毒品，被告與石永安在桃園市○○路與大興西路
    口交易時查到被告。石永安在最初查獲時「身上並沒有毒品
    」... 是石永安自己供出被告，當時我們要求石永安把被告
    找出來，石永安就撥打0000000000號給被告說要買海洛因，
    是用暗語表示要「二張」的毒品，就是購買2,000 元之毒品
    ，在被告與石永安完成交易後，我們在被告口袋查獲 2,000
    元，石永安身上查獲毒品等語（見本院上訴卷第108、109頁
    ）。證人即桃園分局中路派出所警員吳連水於更審前本院證
    稱：我們係根據石永安講的查獲，91 年6月27日去石永安住
    處查訪，問石永安有無使用藥品，石永安說他受不了時會向
    「阿水」拿，石永安表示願意配合警方查獲供毒來源，石永
    安即打電話給「阿水」約在永安路與大興西路口，後被告與
    石永安快分開時，我們就上前去，在被告身上搜到2,000 元
    ，在石永安身上查獲一包毒品等情（見本院上訴卷第117 頁
    ）。此外併有現場查獲照片二幀、桃園縣警察局桃園分局扣
    押物品目錄表、扣押物品收據、千元券（鈔號GS767881UJ、
    GP425311ZH）影本在卷可考（見偵查卷第17至22頁），以及
    石永安所有行動電話門號0000000000號通聯記錄、用戶名稱
    李明修之0000000000號門號台灣大哥大股份有限公司雙向通
    聯資料查詢等在卷可按（見原審卷第109頁、第130頁、第18
    5頁、第191頁）。
  (三)扣案NOKIA行動電話（門號0000000000 ），係被告所有之手
    機及借用李明修名義登記，為被告所坦承（見偵查卷第10頁
    、原審卷第205頁 ）。而依證人石永安所使用上開行動電話
    之通聯記錄及用戶名稱李明修之上開行動電話，台灣大哥大
    股份有限公司雙向通聯資料記載，石永安分別於91 年5月25
    日18時57分02秒、19時18分25秒、19時20分03秒、22時20分
    17秒發話予0000000000號受話，基地台位置在八德市○○路
    261號9樓，同年6 月27日20時54分33秒、21時18分33秒、21
    時29分26秒發話予0000000000號受話，基地台位置在蘆竹鄉
    南崁村南崁下7 號5樓頂及桃園市○○街52巷8號17樓頂，足
    證被告與石永安於上揭時間密切聯繫，石永安上揭所述於91
    年5 月間以上開電話聯絡向被告購買海洛因，應屬有徵。但
    電信公司出具之雙向通聯紀錄僅係記載某特定手機號碼之收
    發話號碼、通話時間、通話秒數及基地台位置，並非如通訊
    監察之監聽方式得以知曉通話內容，本案警方既無即時線上
    監聽，而僅係查獲石永安後以「釣魚方式」查獲被告，該「
    通聯紀錄」（非監聽紀錄，自無譯文）當不可能有「通話內
    容」，併此指明。指定辯護人雖認通聯紀錄與被告販賣毒品
    之犯行無關聯性，不得僅憑通聯紀錄即認定被告確有販賣毒
    品犯行。然分別觀諸0000000000及0000000000行動電話之通
    聯紀錄，自91 年3月1日起至同年6月27日查獲日以前，期間
    長達四個月，被告與石永安間僅於5 月25日有通話之紀錄，
    而該日之通聯係集中於晚間19時許前後之時段，密集通話達
    四至五通之多，每通間隔約10至20分鐘，每次通話均為數秒
    至數十秒不等，顯與一般人利用電話聯絡情誼之型態有間，
    反與被告及石永安於91 年6月27日欲交易海洛因之方式相近
    ，且被告與石永安之通聯中，被告始終係被動受話之一方，
    與證人石永安於上揭偵查及原審審理時所述「都是伊主動打
    電話給被告」等情亦互核相符。
  (四)況石永安被查獲後，於91年6月27日20時54分32秒，依警察
    指示以電話聯絡被告價購海洛因，並以暗語稱：軟的調二張
    （二千之意），被告立即允諾且指定地點交易，雙方默契甚
    佳，知悉暗語，通話次數密集且頻繁、對話簡潔，與前開 5
    月25日對話之模式相當，石永安顯非初次向被告購買海洛因
    ，二人間必曾交易海洛因，否則如何瞭解彼此意思，而確依
    暗語完成毒品交易。被告既經石永安要約即願出面販賣海洛
    因，顯見石永安向被告購買海洛因之途徑，雙方有相當之信
    賴。按認定犯罪事實所憑之證據，不僅指直接證據而言，即
    間接證據亦包括在內。故綜合各種間接證據，本於推理作用
    ，依所得心證而為事實判斷，足以證明待證事實，為法之所
    許（最高法院70年度台上字第970 號判例意旨參照）。證人
    石永安於檢察官91年8月9日偵查及91 年9月23日於原審訊問
    時均始終堅決證述被告曾販賣毒品予伊，並稱：伊與被告無
    過節，伊不會冤枉他等語，被告亦稱與石永安無過節，已如
    上述，參以上開二日之通聯記錄模式相同及二名警員上開證
    述第二次交易當場查獲過程（證人有毒品，被告有現金等情
    ）分別可佐證其陳述與事實相符；而石永安與被告通話內容
    ，以暗語談及毒品買賣，雙方熟悉之程度及默契，並非初次
    交易等情，互為綜合判斷（非僅以通聯為唯一證據），已足
    可認定石永安所述確與事實相符。被告除91 年6月27日外，
    尚有於91年5月25日出售海洛因予石永安之情。
  (五)被告雖矢口否認曾販賣海洛因予石永安，證人石永安其後於
    原審、本院審理時亦均附合被告改稱：係向「綽號」阿平之
    人購買，並未向被告購買海洛因，警詢中供稱向被告購買海
    洛因係警察刑求逼供，伊有欠被告2,000 元云云。惟石永安
    於檢察官偵訊中及原審91 年9月23日訊問時均堅稱向被告購
    買海洛因，從未提及積欠債務之事，且縱認石永安於警詢時
    遭刑求，然檢察機關與調查機關各有所司，檢察官偵查犯罪
  　時，對於依法行使司法警察官、司法警察職權之調查人員，
    固有指揮及命令之權。但案件偵查終結後，檢察官應依蒐證
    結果分別為起訴或不起訴處分，以求偵查權及公訴權之妥適
　　行使，其職責與重在檢肅犯罪之調查人員究有不同。被告在
  　檢察官訊問時承認犯行，是否屬非任意性之自白，端視該自
    白是否係出於被告自由意思之發動而定，與調查人員先前是
    否曾以不正方法使被告為非任意性之自白，並無必然之關聯
　　。調查人員擅自以不正方法訊問被告，乃調查人員個人之不
  　當行為，對檢察官依法執行職務並無影響。而被告所受之強
　　制，既來自於調查人員之不當行為及被告於該次訊問所處之
  　環境等外在因素，一旦訊問之人及所處之環境改變，妨害被
    告意思自由之外在因素消失，除非該不正方法對被告造成強
    制之程度非常嚴重（例如：對借提之被告刑求強迫其自白，
    並脅迫該被告如果翻供將繼續借提刑求；或對被告施用詐術
　　，使被告誤信如持續為不實之自白，將可實現其意欲達成之
  　某種目的……等等），否則，被告之意思自由自然隨之回復
    ，此乃事理所當然。故調查人員在訊問時或訊問前對被告施
    以不正方法，原則上僅影響到被告在該次訊問所為自白之任
　　意性，而不及於嗣後應訊時所為之自白，倘無具體明確之證
  　據，足以證明被告所受之強制確已延續至其後應訊之時，自
    不能以主觀推測之詞，遽認被告於嗣後應訊時仍持續受到強
    制。尤有進者，調查人員借提被告訊問後，將被告解還交由
　　檢察官複訊，時間上必定接近，僅因檢察官有指揮及命令調
  　查人員偵查犯罪之權責，複訊之時間接續及被告之情緒持續
    ，即將被告在檢察官複訊時所為之自白與調查人員以不正方
    法所取得非任意性之自白，一體觀察而為概括之評價，無異
　　於強令檢察官承受調查人員不當行為之結果，不僅抹煞檢察
  　官依法偵查犯罪之職權行使，亦違背證據法則（最高法院94
    年度台上字第2997號判決參照）。石永安於91 年6月27日警
    詢後，遲至91年8月9日及91 年9月23日始分別經檢察官偵查
    及原審訊問，且係自行到庭而非在監中，早已逾警詢一月及
    三月有餘，衡情亦絕無可能受警詢「非任意供述」之影響而
    延續其「非任意狀態」；況石永安係證人，並非被告，警方
    刑求施用毒品之證人一事，實不符一般偵查或社會事理，是
    石永安空言主張，顯係因與被告處於同一法庭之中，尚難據
    實陳述所致（石永安於上述偵查及原審訊問時所為指證，被
    告當時均未出庭），附此敘明。而石永安於偵訊中提出被告
    寄予伊之恐嚇書信，該書信經提示被告後，被告亦承認為伊
    所書寫（見本院上訴卷第55、144 頁），其內容記載：「石
    永安，為人處事，可為不可為，你竟然不知。交保後，本是
    滿腹仇與恨，你的住所我也知道，你的手段，在今這社會是
    不容許的，惟衝動間理智控制了行動，且大哥及友人的勸導
    ，暫且停著... 面對事故的處理，沒有經驗，致成我重大傷
    害... 『販賣』這傷害要如何去解套，我想你是明白，開庭
    時要如何去化解，假使真的不懂，請教你朋友，他們也會告
    訴你開庭時要如何的講，刑法明訂警訊筆錄不為開庭審查之
    證據，迫刑手段誘釣追案，也不成立，往後在社會上要如何
    立足，不遭受欺視，便看你良心所行使的一切了」等語，有
    該書信在卷可查（見偵查卷第48頁至第50頁）。石永安於收
    受信件後於上開偵查及原審法官訊問時，亦仍堅稱係向被告
    購買安非他命，並明白表示不會冤枉被告等語（見偵查卷45
    頁、原審卷44頁反面），其陳述顯係出於自由意志。且石永
    安與被告聯絡是向被告調二張（即二千）軟的等語（見原審
    卷45頁），與證人陳泰江於原審調查時之證詞相符。石永安
    在電話中並未提及欠債還錢之事，被告前開書信中亦未提及
    石永安欠債二千元之事，歷次審理中，被告或稱石永安欠伊
    2,000元，或稱欠伊3,000元（見原審卷第204 頁、上訴卷第
    63頁），當天見面所為何事，時而主張係為償還欠款而見面
    ，時而主張係順路回家（見上訴卷第63 頁、更(一)審卷121頁
    ），石永安復曾另證述打電話予被告係為聯絡感情等語（見
    本院上訴卷100 頁），均前後反覆不一，足認被告與證人石
    永安積欠債務之說係臨訟杜撰，石永安事後翻異，亦係迴護
    被告之詞，均不足採。
  (六)被告另舉不在場證據，聲請傳訊之證人曾國鐘固稱：被告曾
    向其借三萬元，於25日曾與其見面還錢云云。惟其也稱不記
    得究係何月，被告於開庭前告之是五月等語（見本院上更(一)
    卷第113頁）。是該證人並不記得是否確於91年5月25日當天
    與被告見面，且縱有見面而借錢，亦屬短暫時間，並非整日
    形影不離，亦不足為被告有利之認定。
  (七)販賣毒品係違法行為，非可公然為之，亦無公定之價格，無
    論瓶裝或紙包，均可任意分裝增減分量。而每次買賣之價差
    ，亦隨時依雙方資力、關係之深淺、需求之數量、來源是否
    充裕、販賣者是否渴求資金、查緝是否嚴緊、購買者被查獲
    時供述購買對象之風險評估等，而異其標準，非可一概而論
    。販賣之利得除經坦承及價量俱臻明確外，委難察得實情。
    販賣之人從價差或量差中牟利方式雖異，但其圖利之非法販
    賣行為則一。且販賣海洛因，事涉重典，苟無利潤可圖，殊
    無任意將海洛因無償讓與他人之可能。且被告與石永安係於
    監獄服刑時相識，並非至親好友，就其交易之過程觀之，並
    無原價轉讓之可能，顯見被告係販賣海洛因圖利，已無解其
    販賣第一級毒品之犯行。
  (八)按施用毒品者，配合警方向被告偽稱欲購買海洛因，實際上
    其雖無購買毒品之真意，惟被告與之聯絡後，既已依約攜帶
    毒品前往交易，其即有販賣毒品之故意，並已著手販賣毒品
    之行為，僅因購毒者無購買之真意，且遭埋伏之員警當場逮
    獲，致未完成販賣該毒品之行為，惟仍應構成販賣毒品未遂
    罪（最高法院85 年度第4次刑事庭會議決議參照）。本件係
    因警方查獲石永安後，由石永安向警供稱其毒品來源，在警
    方指示下由石永安連絡被告攜帶海洛因前往交易而查獲，因
    石永安並無買入毒品之真意，被告雖有賣出之意，雙方意思
    表示無從為一致，自應論以未遂。又本案情形，因被告原已
    從事毒品買賣，非警教唆始起意販賣，與學理上所謂之「陷
    害教唆」有間，被告辯稱係警察陷害云云，並不足採。
  (九)綜上，被告上揭所辯，核均係事後卸責之詞，不足採信。本
    案事證已臻明確，犯行堪以認定，應依法論科。
三、按被告行為後，94年2月2日修正公布之刑法，已於95年7月1
    日生效施行（以下簡稱修正前、後刑法），其中第2條第1項
    「行為後法律有變更者，適用行為時之法律。但行為後之法
    律有利於行為人者，適用最有利於行為人之法律」之規定，
    係規範行為後法律變更所生新、舊法律比較適用之準據法，
    於刑法修正施行後，自應適用該修正後之第2條第1項之規定
    ，為「從舊、從輕」之比較；又比較新舊法時，應就罪刑有
    關之共犯、未遂犯、想像競合犯、牽連犯、連續犯、結合犯
    ，以及累犯加重、自首減輕暨其他法定加減原因（如身分加
    減）與加減例等一切情形，綜其全部罪刑之結果而為比較後
    ，再適用有利於行為人之法律處斷，而不得一部割裂分別適
    用不同之新、舊法（最高法院24年上字第4634號、29年上字
    第964號判例意旨及最高法院95年度第8次刑事庭會議決議參
    照）。查，
  (一)被告行為後，毒品危害防制條例雖於92年7月9日修正公布，
    93年1月9日生效施行，惟該條例第4條第1項並未修正，應依
    法律適用之原則適用現行法。其法定刑之罰金刑部分，95年
    7 月1日施行之修正後刑法第33條第5款規定，已將原罰金刑
    最低額度由銀元一元（相當於新臺幣三元），提高為新臺幣
    一千元以上，且以百元計之，比較新、舊法結果，應以行為
    時法律即修正前刑法第33條第5款規定有利於被告。
  (二)修正前刑法第56條連續犯之規定，亦於95年7月1日刪除施行
    ，此刪除雖非犯罪構成要件之變更，但顯已影響被告本案刑
    罰之法律效果，自屬法律有變更，依修正後刑法第2條第1項
    規定，比較新、舊法結果，仍應適用較有利於被告之行為時
    法律即修正前刑法論以連續犯。
  (三)刑法第64 條第2項「死刑減輕者，為無期徒刑，或為十五年
    以下十二年以上有期徒刑」，第65 條第2項「無期徒刑減輕
    者，為七年以上有期徒刑」等規定，亦已修正為「死刑減輕
    者為無期徒刑」，「無期徒刑減輕者為二十年以下十五年以
    上有期徒刑」，經比較新、舊法，自應以修正前之規定較有
    利於行為人。
四、海洛因係毒品危害防制條例第2 條第2項第1款規定之第一級
    毒品，未經許可，不得販賣。被告一次非法販賣海洛因既遂
    ，一次販賣未遂，核其所為，係犯毒品危害防制條例第4 條
    第1項之販賣第一級毒品既遂罪及同條第6 項、第1項之販賣
    第一級毒品未遂罪。公訴人認被告均屬販賣既遂，容有誤會
    。被告先後二次犯行，手法相似，時間緊接，犯罪基本構成
    要件相同，顯係基於概括犯意反覆為之，應依修正前刑法連
    續犯之規定論以販賣既遂一罪。因法定本刑為死刑、無期徒
    刑，故依法不得加重，僅就罰金刑部分加重。被告販賣前後
    持有海洛因之低度行為，為販賣之高度行為所吸收，不另論
    罪。
五、刑事審判旨在實現刑罰權之分配的正義，故法院對有罪被告
    之科刑，應符合罪刑相當之原則，使輕重得宜，罰當其罪，
    以契合社會之法律感情，此所以刑法第57條明定科刑時應審
    酌一切情狀，尤應注意該條所列10款事項以為科刑輕重之標
    準，並於同法第59條賦予法院以裁量權，如認「犯罪之情狀
    可憫恕者，得酌量減輕其刑」，復對連續犯之加重其刑，採
    相對主義，俾使法院就個案之量刑，能斟酌至當。而刑法第
    59條規定犯罪之情狀可憫恕者，得酌量減輕其刑，其所謂「
    犯罪之情狀」，與同法第57條規定科刑時應審酌之一切情狀
    ，並非有截然不同之領域，於裁判上酌減其刑時，應就犯罪
    一切情狀（包括第57條所列舉之10款事項），予以全盤考量
    ，審酌其犯罪有無可憫恕之事由（即有無特殊之原因與環境
    ，在客觀上足以引起一般同情，以及宣告法定低度刑，是否
    猶嫌過重等等），以為判斷。查被告販賣海洛因之數量甚微
    （一次既遂僅0.1 公克），所得利潤不大，與一般販賣毒品
    之中、大盤尚有不同，其犯罪情節應屬輕微，認量處法定最
    輕本刑猶嫌過重，情輕而法重，在客觀上尚有可值憫恕之處
    ，爰依刑法第59條之規定，酌減其刑（修正刑法就此僅為刑
    之裁量及酌減審認標準之明文化，非屬法律變更）。
六、原審據以論罪科刑，固非無見。惟查：(一)原審認被告意圖牟
    利，並基於概括之犯意，自87 年5月22日以後之某日起，連
    續多次，在桃園縣桃園市○○路文昌公園向綽號「阿達」年
    約三十餘歲之成年男子，以每3.75公克海洛英16,000元，販
    入第一級毒品海洛因後，分裝成小包出售云云。此部分始終
    為被告所堅決否認，此外復查無其他積極事證足以證明，且
    檢察官亦不認犯罪，未予起訴，原審為訴外裁判（無從證明
    被告於販入之初即有賣出之意，自應為有利於被告之解釋 ）
    ，尚有未合。(二)毒品之外包裝有防止毒品裸露、潮濕、逸出
    之功用，並便於攜帶，係供販賣毒品所用之物，且為毒品危
    害防制條例第19 條第1項義務沒收之範圍。原審漏未諭知沒
    收，亦有未洽。被告上訴意旨，仍執前詞，否認犯罪，固無
    理由，但原判決既有前揭可議，自應由本院將原判決撤銷改
    判。爰審酌被告販賣毒品之數量、販賣次數、對社會所生危
    害程度及犯後之態度等一切情狀，量處如主文第二項所示之
    刑，以示懲儆。扣案海洛因一包（淨重0.19公克），應依毒
    品危害防制條例第18條第1項前段規定，宣告沒收銷燬之。
    被告第一次販賣毒品所得1,000元，應依同條例第19條第1項
    規定宣告沒收，如全部或一部不能沒收時，以其財產抵償之
    （第二次販賣未遂，故2,000 元非犯罪所得）。被告販賣毒
    品所使用之聯絡工具即NOKIA 行動電話一支，係被告所有，
    為其供承在卷（見本院上訴卷第136 頁），亦應依同條例第
    19 條第1項規定宣告沒收。至該毒品之外包裝一個（重0.28
    公克），係防止毒品裸露、潮濕、逸出，並便於攜帶、販賣
    ，乃供販賣毒品所用之物，應依同條例第19 條第1項規定宣
    告沒收。其餘扣案之香菸二支、吸管杓子一支，與本案犯行
    無涉，復非違禁物，自不得諭知沒收，附此指明。
七、公訴意旨另以：被告甲○○基於販賣第一級毒品海洛因之概
    括犯意，連續於91 年5月間，分別在桃園市○○路橋下、介
    壽路團管區附近加油站旁、龍壽街與文中路口及八德市○○
    路上等處，以約每零點一公克一千元代價，每次出售一千元
    至三千元即零點一公克至零點三公克不等之第一級毒品海洛
    因，共計四次予石永安非法施用，因認被告另違反毒品危害
    防制條例第4條第1項之販賣第一級毒品海洛因罪嫌云云。按
    刑事訴訟法第156條第2項規定：被告之自白，不得作為有罪
    判決之唯一證據，仍應調查其他必要之證據，以察其是否與
    事實相符。其立法旨意乃在防範被告自白之虛擬致與真實不
    符，故對自白在證據上之價值加以限制，明定須藉補強證據
    以擔保其真實性。又以共同被告之自白或其他不利於己之陳
    述，作為認定其他共同被告犯罪之證據，不特與利用該被告
    自己之自白作為其犯罪之證據同有自白虛偽性之危險，亦不
    免有嫁禍於其他共同被告而為虛偽供述之虞。故就刑事訴訟
    法第156條第2項之立法意旨觀之，共同被告之自白或其他不
    利於己之陳述，固得作為認定其他共同被告犯罪之證據，但
    不得作為有罪判決之唯一證據，仍應調查其他必要之證據，
    以察其是否與事實相符，亦即仍須有補強證據以擔保該共同
    被告自白之真實性，始得採為斷罪之依據，並非絕對可由法
    院自由判斷該共同被告之自白或不利於己之陳述之證明力。
    若不為其他補強證據之調查，而專憑此項供述據為被告犯罪
    事實之認定，即與上開規定有違。矧犯毒品危害防制條例第
    8條第2項之罪，供出毒品來源因而破獲者，得減輕其刑，該
    條例第17條定有明文；則施用海洛因之人，如供出海洛因之
    來源因而破獲者，既得藉以邀求寬典減輕其刑，為擔保其所
    為不利於其他共同被告之陳述之真實性，尤應有足以令人確
    信其陳述為真實之補強證據。而所謂補強證據，則指除該自
    白或不利於己之陳述本身之外，其他足以證明自白之犯罪事
    實確具有相當程度真實性之證據而言，雖所補強者，非以事
    實之全部為必要，但亦須因補強證據與自白之相互利用，足
    使犯罪事實獲得確信者，始足當之（最高法院89年度台上第
    470 號判決可供參照）。公訴人認被告涉犯上開罪嫌，係以
    證人石永安之指述為其唯一論據。訊之被告甲○○則堅決否
    認有上揭販賣海洛因犯行。經原審向遠傳電信股份有限公司
    、台灣大哥大股份有限公司調閱證人石永安所使用上開行動
    電話門號：0000000000號之行動電話通聯記錄及
    用戶名稱李明修之0000000000號門號台灣大哥大
    股份有限公司雙向通聯資料，均查無證人石永安於上開時地
    曾撥打電話予被告，核與證人石永安於偵查及原審調查時中
    所稱：伊均主動以電話聯絡被告購買海洛因一節不符。此外
    ，復查無其他積極證據足認被告確有此部分犯行，不能證明
    被告此部分犯罪，惟公訴人認此部分與前開論罪科刑部分具
    有修正前刑法裁判上一罪之連續犯關係，故不另為無罪之諭
    知。
八、被告經合法傳喚，無正當理由不到庭，爰不待其陳述逕行判
    決。
據上論斷，應依刑事訴訟法第369條第1項前段、第364條、第371
條、第299條第1項前段，修正前刑法第56條，毒品危害防制條例
第4條第1項、第18條第1項前段、第19條第1項，刑法第2條第1項
、第11條、第59條、修正前第33條第5款，判決如主文。
本案經檢察官李良忠到庭執行職務
中　　華　　民　　國　　96　　年　　7 　　月　　26　　日
                　刑事第三庭　審判長法　官　許國宏
                                　　法　官　楊貴志
                                　　法　官　朱光仁
以上正本證明與原本無異。
如不服本判決，應於收受送達後十日內向本院提出上訴書狀，其
未敘述上訴之理由者並得於提起上訴後十日內向本院補提理由書
（均須按他造當事人之人數附繕本）。
                                　　書記官　王宜玲
中　　華　　民　　國　　96　　年　　8 　　月　　14　　日
附錄：本案論罪科刑法條全文
毒品危害防制條例第4條第1、6項。
製造、運輸、販賣第一級毒品者，處死刑或無期徒刑；處無期徒
刑者，得併科新臺幣1千萬元以下罰金。
製造、運輸、販賣第二級毒品者，處無期徒刑或7年以上有期徒
刑，得併科新臺幣7百萬元以下罰金。
製造、運輸、販賣第三級毒品者，處5年以上有期徒刑，得併科
新臺幣5百萬元以下罰金。
製造、運輸、販賣第四級毒品者，處3年以上10年以下有期徒刑
，得併科新臺幣3百萬元以下罰金。
製造、運輸、販賣專供製造或施用毒品之器具者，處1年以上7
年以下有期徒刑，得併科新臺幣1百萬元以下罰金。
前五項之未遂犯罰之。
